【裁判字號】    92,訴,546
【裁判日期】    920630
【裁判案由】    違反護照條例等
【裁判全文】
臺灣臺南地方法院刑事判決                          九十二年度訴字第五四六號
    公  訴  人  臺灣臺南地方法院檢察署檢察官
    被      告  乙○○
右列被告因違反
，本院判決如左：
    主  文
乙○○連續行使變造之國民身分證所供申請之護照，足以生損害於公眾及他人，處有
期徒刑捌月。
中華民國護照申請書上簽名欄內「申請人簽名」項下偽造「甲○○」之署押壹枚、扣
案之甲○○身分證上乙○○之照片壹張均沒收。
    事  實
一、乙○○因涉嫌違反槍砲彈藥刀械管理條例案件被通緝，為避免被警查獲，於民國
    九十年初某日許，在台南市○○路、中正路口附近，以新台幣五萬元之代價，請
    綽號「阿肥仔」之不詳姓名、年籍男子將其照片貼在其所拾得之甲○○的身分證
    上（拾得遺失物部分，已逾追訴權時效），與該不詳姓名、年籍男子共同變造甲
    ○○的身分證。再於九十年三月二日，持上開變造之甲○○身分證，向外交部申
    請護照，並由「阿肥仔」之男子，於中華民國護照申請書上簽名欄內「申請人簽
    名」項下偽造「甲○○」之署押一枚，使外交部據此於九十年三月五日，核發冒
    用甲○○名義而貼有乙○○照片之不實護照（護照號碼000000000號）
    ，足以損害政府對護照及入出境管理之正確性及甲○○本人。乙○○取得上開不
    實之甲○○護照後，基於概括之犯意，自九十一年一月十一日起，經由高雄小港
    國際機場，連續多次行使該護照出入國境，嗣於九十一年十一月三十日十四時三
    十分許，在高雄小港國際機場為警查獲，並扣得上開變造之甲○○身分證及不實
    之甲○○護照。
二、案經臺南縣警察局報請台灣台南地方法院檢察署偵查起訴。
    理  由
一、訊據被告乙○○對於右揭犯罪事實，均供認不諱，核與被害人甲○○於警訊中指
    訴之情節相符，並有扣案變造之甲○○身分證及不實之甲○○護照在卷可資佐證
    ，足認被告之自白與事實相符，應可採信。本件事證已明，被告犯行應可認定，
    應予依法論科。
二、按被告所為，係犯刑法第二百十二條、第二百十六條之行使變造特種文書罪及護
    照條例第二十三條第一項、第二項之行使不實護照罪。被告變造甲○○之身分證
    後，再持以於護照申請書簽名欄內，申請人簽名項下偽造「甲○○」之署押一枚
    ，供申請不實之護照，再行使該冒用甲○○名義之護照，其變造及偽造之行為均
    為行使行為所吸收，不另論罪。被告所犯行使偽造私文書罪部分與綽號「阿肥仔
    」之男子間，有犯意聯絡及行為分擔，應論共同正犯。被告多次行使不實護照之
    行為，時間緊接，所犯罪名相同，顯係出於概括之犯意為之，為連續犯，爰依刑
    法第五十六條之規定以一罪論，並加重其刑。又被告所犯上開共同行使變造特種
    文書罪及連續違反護照條例二罪間，有方法、手段之牽連關係，應依刑法第五十
    五條之規定從一重之護照條例罪論處。爰審酌被告有多項前科及其犯罪之動機、
    目的、手段、所生危害及犯罪後坦承犯行之態度等一切情狀，量處如主文所示之
    刑，以資懲儆。再綽號「阿肥仔」之人於中華民國護照申請書簽名欄內，申請人
    簽名項下，偽簽之「甲○○」署押一枚，雖非被告所有，然文書上偽造之署押，
    不問屬於犯人與否，應依刑法第二百十九條規定宣告沒收；又該申請書姓名欄，
    中文項下「甲○○」、外文項下「LIN CHIH HUNG」、外文別名項下「NIC」等內
    容，僅係表徵甲○○之人別資料，尚非署押，爰不另為沒收之宣告。另扣案之變
    造身分證上被告乙○○之相片為被告所有，係供犯罪所用及所得之物爰依刑法第
    三十八條第一項第二款之規定，宣告沒收。再扣案冒用甲○○名義申請之護照一
    本，為主管機關外交部所核發供本國人民出入國證明其身分所用，爰交由原核發
    之機關處理為宜，本院不另為沒收之宣告。
據上論斷，應依刑事訴訟法第二百九十九條第一項前段，護照條例第二十三條第一項
、第二項，刑法第十一條前段、第二十八條、第五十六條、第二百十六條、第二百十
二條、第五十五條、第二百十九條、第三十八條第一項第二款，罰金罰鍰提高標準條
例第一條前段，判決如主文。
中      華      民      國      九十二      年    六    月     三十     日
                                  臺灣臺南地方法院刑事第四庭
                                          法  官  蔡  直  青
右正本證明與原本無異。
如不服本判決，應於判決送達後十日內向本院提出上訴狀( 應附繕本 )。
                                          書記官  沈  建  杉
中      華      民      國      九十二      年    七    月      二      日
附錄本案論罪法條：
護照條例第二十三條
I偽造、變造國民身分證以供申請護照，足以生損害於公眾或他人者，處五年以下有
  期徒刑、拘役或科或併科新臺幣五十萬元以下之罰金。
II行使前項文書者，亦同。
III將國民身分證交付他人或謊報遺失，以供冒名申請護照者，處五年以下有期徒刑、
  拘役或科或併科新臺幣十萬元以下之罰金。
Ⅳ前項冒用名義者，亦同。
Ⅴ受託申請護照，明知第一項至第四項事實或偽造、變造或冒用之照片，仍代申請者
  ，處五年以下有期徒刑、拘役或科或併科新臺幣十萬元以下之罰金。
刑法第二百十二條
偽造、變造護照、旅券、免許證、特許證及關於品行、能力服務或其他相類之證書、
介紹書，足以生損害於公眾或他人者，處一年以下有期徒刑、拘役或三百元以下罰金
。
刑法第二百十六條：
行使第二百十條至第二百十五條之文書者，依偽造、變造文書或登載不實事項或使登
載不實事項之規定處斷。


司法院資訊處製作；財團法人民間司法改革基金會備份。
